臺灣臺中地方法院民事判決　　　　　　　96年度簡上字第85號
上　訴　人　丁○○
被上訴人　　美商花旗銀行股份有限公司
法定代理人　乙○○
訴訟代理人　何岳儒律師
　　　　　　甲○○
　　　　　　丙○○
上列當事人間請求給付簽帳卡消費款事件，上訴人對於民國96年
1月25日本院臺中簡易庭95年度中簡字第6464號第一審判決提起
上訴，本院於96年10月26日言詞辯論終結，判決如下：
    主      文
上訴駁回。
第二審訴訟費用新臺幣貳仟壹佰陸拾元由上訴人負擔。
    事實及理由
壹、兩造爭執要旨：
一、被上訴人起訴先位主張：上訴人於94年5月10日，與被上訴
    人訂立信用卡契約，並領用被上訴人核發之卡號0000000000
    000000號信用卡，約定上訴人得持卡向特約店記帳消費，代
    墊款項本金利息依年息20%計算。上訴人自94年11月6日起未
    依約清償，迄94年11月6日止，尚有本金新台幣（下同）133
    ,833 元未付等語，並聲明：上訴人應給付原告133,833元，
    及自94年12月7日起至清償日止，按年息20%計算之利息。備
    位主張：上訴人抗辯其未向被上訴人借款，如經鈞院採認，
    則被上訴人於94年8月8日匯款14萬6000元予被告帳戶，上訴
    人並無受領之法律原因而受有利益，應負返還不當得利之義
    務，並備位聲明：上訴人應給付被上訴人14 6,000元及自94
    年8月9日起至清償日止，按年息5%計算之利息。原審為被上
    訴人勝訴之判決，上訴人聲明不服，提起上訴，被上訴人對
    其上訴則答辯聲明：駁回上訴。
二、上訴人於原審抗辯略以：信用卡是訴外人鄭憲儒（據悉改名
    鄭富）強迫其申請讓其使用，開卡電話是鄭憲儒所撥打，其
    應鄭憲儒要求於銀行來電徵信時依其教導內容應對，預借現
    金是鄭憲儒申辦，其他消費係鄭憲儒要求上訴人簽名，其與
    鄭憲儒於94年1月至10月間交往，其間懷孕兩次，鄭憲儒要
    其流產，信用卡費用都是鄭憲儒繳納，上訴人只有在銀行催
    繳時繳過幾次、鄭憲儒的父親也有繳納，現已對鄭憲儒提起
    詐欺、妨害自由及竊盜告訴等語。並於本院補陳：上訴人非
    本人意願辦卡、亦非本人開卡，信用卡申請書是鄭憲儒牽著
    上訴人的手強迫簽立，而且94年5月16日上訴人在學校上課
    ，故信用卡契約並非上訴人簽立，留存資料的九歐公司是鄭
    憲儒找人頭於94年設立，信用卡消費是鄭憲儒開車載上訴人
    去，鄭憲儒說沒有現金，就拿信用卡出來刷。而且被上訴人
    第一次是用平信寄信用卡，鄭憲儒說沒收到，補發的信用卡
    寄到工學北路，應該是鄭憲儒叫人打電話去改地址。上訴人
    遺失聯邦銀行帳戶及印章未設密碼，因而鄭憲儒憑印章即可
    領取，提款單是鄭憲儒書寫，其向聯邦銀行反應，聯邦銀行
    說沒有設密碼是上訴人的問題等語。而上訴聲明：(1)原判決
    廢棄；(2)被上訴人在第一審之訴及假執行之聲請均駁回。
貳、本件兩造整理不爭執事項及爭點如下：
一、兩造不爭執事項：
  1.上訴人向被上訴人申請信用卡，而持有被上訴人發行信用卡
    卡號0000000000000000，並加以使用，亦曾親自繳款簽帳消
    費款。
  2.被上訴人於94年8月8日有匯146,000元至上訴人於聯邦銀行
    000000000000帳戶內。
二、兩造爭執事項：上訴人主張信用卡之簽名，係受鄭富強迫而
    簽名，而鄭富持信用預借現金146,000元，鄭富知悉密碼，
    上訴人未收到密碼。
、得心證之理由：
一、被上訴人主張系爭信用卡為上訴人申請，且積欠消費款及預
    借現金合計133833元及法定遲延利息等事實，業據其提出信
    用卡申請書（見臺灣臺北地方法院北簡字第24310號卷宗第4
    頁）、應收帳務明細查詢等件為證，上訴人亦不爭執簽立本
    件信用卡申請書，且被上訴人主張上開信用卡預借現金款項
    146,000元已於94年8月8日匯款予上訴人開立之聯邦商業銀
    行帳戶等情，亦與聯邦商業銀行興中分行96年8月3日（95）
    聯興中字第074號函檢附之上訴人活期儲蓄存款（帳號00000
    0000000）帳戶明細相符，被上訴人此部分主張，即堪信真
    實。
二、至於上訴人雖以前揭情節置辯，惟查上訴人於原審96年1月4
    日言詞辯論期日陳稱：我與鄭憲儒交往是斷斷續續，信用卡
    申請書是鄭憲儒強迫我簽的，他告訴我要依他的意思告訴銀
    行徵信人員，所以銀行來徵信的時候，我就依照他的意思告
    訴徵信人員等語。而於本院96年7月26日準備程序亦陳稱：
    信用卡申請書是鄭憲儒牽著上訴人的手簽的，信用卡的消費
    是鄭憲儒開車搭載其前往，鄭憲儒說沒有現金，就拿信用卡
    出來刷，應該是有叫上訴人簽名，但不是很確定，被上訴人
    將信用卡用平信寄給上訴人，因鄭憲儒說沒收到，上訴人打
    電話給被上訴人說要到該行台中分行領取，上訴人主要爭執
    是因為沒有預借現金，而且被上訴人匯入聯邦銀行的款項不
    是上訴人領走，該帳戶未設密碼，任何人可輕易領取等語。
    依上開所述，上訴人既自承應鄭憲儒要求申請信用卡，並依
    鄭憲儒指示於銀行來電徵信時依其教導內容應對，復曾由鄭
    憲儒開車搭載前往商店持信用卡消費等事實，自足認上訴人
    確有同意以其名義申請信用卡供鄭憲儒使用之事實，至於上
    訴人縱係受訴外人鄭憲儒勸說、誘引，而申請信用卡供鄭憲
    儒使用，甚或係因網路交友受害、識人不明而遭人欺騙感情
    ，究與被上訴人無涉，故上訴辯稱其非本人意願辦卡、非本
    人開卡，受鄭憲儒所騙云云，即無可採。而按債權債務之主
    體，應以締結契約之當事人為準，凡以自己名義與人締約為
    債務之負擔者，即對於債權人當然負契約上當事人應有之責
    任，至其實際享用債權金額之人為何人，原非所問，不得以
    所借之款項係供給他人使用為詞，對於債權人主張免責，最
    高法院著有17年上字第906號、18年上字第1609號、19年上
    字第382號、43年臺上字第99號等判例。而實務上屢見基於
    自己與他人間內部關係，同意提供自己名義為一定法律行為
    之情形，基於債之相對性，自不能以自己與第三人內部間任
    何關係對抗交易相對人。此時，提供自己名義供他人為一定
    法律行為者，依據前揭多件最高法院闡述之意旨，仍本於該
    法律行為之外觀，負擔其債權債務。本件上訴人既同意以其
    名義申請信用卡供鄭憲儒使用，縱實際持該信用卡消費及預
    借現金之人為鄭憲儒，依上開說明，上訴人仍應就系爭信用
    卡使用所生法律關係自負其責。又消費借貸契約係以當事人
    一方移轉金錢或其他代替物之所有權於他方時即為成立，查
    前開信用卡預借現金款項146,000元已於94年8月8日匯款予
    上訴人開立之聯邦商業銀行帳戶，已如前述，上訴人自可於
    前開款項匯入其帳戶後自由支配使用，上訴人陳稱因上開帳
    戶未設密碼，前開款項經鄭憲儒書寫提款單及加蓋印章領取
    云云，仍不能以之對抗被上訴人。故上訴人前開抗辯，均無
    可採。
三、按持卡人依其與發卡機構所訂立之信用卡使用契約，取得使
    用信用卡向特約商店簽帳消費之資格，並對發卡機構承諾償
    付帳款，而發卡機構則負有代持卡人結帳，清償簽帳款項之
    義務。此種持卡人委託發卡機構付款之約定，具有委任契約
    之性質，倘持卡人選擇以循環信用方式繳款，就當期應償付
    之帳款僅繳付最低應繳金額，其餘應付款項由發卡機構先行
    墊付，持卡人則依約定給付循環利息者，又具有消費借貨契
    約之性質，若持卡人持信用卡預借現金，應屬消費借貨契約
    之性質。而消費借貸契約，係當事人一方移轉金錢或其他代
    替物之所有權於他方，而約定他方以種類、品質、數量相同
    之物返還之契約；借用人應於約定期限內，返還與借用物種
    類、品質、數量相同之物；民法第474條第1項、第478條前
    段定有明文。兩造間既已成立信用卡契約關係，且上訴人未
    依約定清償前開消費款及預借現金款項，則被上訴人依信用
    卡契約及消費借貸之法律關係，請求上訴人給付本件消費款
    13萬3833元，及自94年12月7日起至清償日止按年息20%計算
    之利息，為有理由，應予准許。原審判決命上訴人應如數給
    付，並依職權宣告假執行，核無不合。上訴意旨指摘原判決
    不當，聲明廢棄改判，為無理由，應予駁回。
肆、結論：本件上訴為無理由，依民事訴訟法第436條之1第3項
    、第449條第1項、第78條，判決如主文。
中　　華　　民　　國　　96　　年　　11 　月　　 9　　日
                  民事第三庭  審判長法  官 林洲富
                                    法  官 林源森
                                    法  官 林慧貞
正本證明與原本無異。
不得上訴。
中　　華　　民　　國　　96　　年　　11 　月　　 9　　日
                                    書記官
